【裁判字號】    98,苗小,383
【裁判日期】    981015
【裁判案由】    侵權行為損害賠償
【裁判全文】
臺灣苗栗地方法院民事小額判決         98年度苗小字第383號
原      告  新光產物保險股份有限公司桃園分公司
法定代理人  乙○○
訴訟代理人  丙○○
被      告  甲○○
訴訟代理人  丁○○
上列當事人間請求侵權行為損害賠償事件，本院於民國98年10月
1 日言詞辯論終結，判決如下：
    主  文
被告應給付原告新臺幣伍仟肆佰參拾柒元，及自民國九十八年六
月九日起至清償日止，按年息百分之五計算之利息。
原告其餘之訴駁回。
訴訟費用新臺幣壹仟元，其中新臺幣陸佰元由被告負擔，餘由原
告負擔。
本判決原告勝訴部分得假執行。
    事實及理由要領
一、原告主張：訴外人葉清弦於民國97年6 月18日下午1 時20分
    許，駕駛原告客戶建發食品行所有之車牌號碼W4-0970 號自
    用小貨車（下稱系爭車輛）沿苗14-1線北上車道往造橋方向
    行駛，在行經苗栗縣頭屋鄉北坑村5 鄰北坑16號前，遭被告
    騎乘輕型機車車牌號碼SLK-839 號逆向撞擊，致系爭車輛受
    損。嗣建發食品行將原告承保之系爭車輛送往汽車修理廠送
    修，支出工資費用新臺幣（下同）3,000 元、零件費用
    4,365 元及塗裝費2,000 元，合計9,365 元，原告已依保險
    契約約定全數賠付建發食品行，依保險法第53條、民法第
    184 條第1 項前段及第196 條規定，自得代位向被告求償上
    開金額。並聲明：被告應給付原告9,365 元及自支付命令送
    達翌日起至清償日止，按年息百分之5 計算之利息。
二、被告則以：被告住家位在肇事地點的道路旁，事故發生當時
    因為快到家了，才會逆向穿越道路想直接開回去，被告已經
    開得很旁邊，看到系爭車輛也立即煞車停下來，但因訴外人
    葉清弦車速過快，約60多公里，致被告仍遭系爭車輛撞擊而
    倒地不醒人事，故原告請求被告應負侵權行為損害賠償責任
    並不合理。並聲明：請求駁回原告之訴。
三、得心證之理由：
（一）原告主張訴外人葉清弦駕駛系爭車輛於上揭時地，與被告
      騎乘車牌號碼SLK- 839號輕型機車，發生車禍事故等事實
      ，業據原告提出保單查詢資料、交通事故當事人登記聯單
      等件為證，並經本院依職權向苗栗縣警察局苗栗分局調取
      本件車禍道路交通事故之現場圖、調查報告表、談話紀錄
      表、現場車損照片等（見本院卷第15至24頁）核閱無訛，
      復為被告所不爭執，堪信為真實。
（二）本件原告主張系爭車禍事故係因被告過失行為所致，為被
      告所否認，並以前詞置辯，則兩造爭點厥為，被告就系爭
      車禍是否有過失？經查：
    1.按道路交通管理處罰條例所指之車輛及道路交通安全規則
      所指之汽車，含機器腳踏車即機車；又汽車駕駛人應依駕
      駛執照所載之持照條件駕車，在雙向二車道行駛時，均應
      在遵行車道內行駛，道路交通安全規則第61-1條、第97條
      第1 款分別定有明文，被告自應予以注意。次按未領有駕
      駛執照而駕駛機車者，係違反道路交通管理處罰條例第21
      條第1 項第1 款之規定，亦即違反保護他人之法律，應推
      定其有過失，最高法院著有67年台上字第2111號判例，可
      資參照。
    2.依訴外人葉清弦於警詢時陳稱：「當時我行駛苗14-1線北
      上車道往造橋方向行駛，當行駛肇事地點時突然發現前方
      有一輛機車逆向行駛，我閃避不及直接對撞」等語；被告
      亦自承：「當時我行駛苗14-1線南下車道往頭屋方向行駛
      ，當行駛肇事地點時我為了要禮讓後方同向自小客車超越
      行駛，我就往左邊方向切入對向車道行駛，另一方面因住
      宅在前方，就沿著對向車道緊靠路邊行駛，當發現前方有
      車輛時，我立即往右側閃避，但還是閃避不及，直接與對
      方車輛對撞。」等語（見本院卷第20、21頁），由此可知
      本件車禍發生原因係被告向左變換車道逆向行駛，致遵行
      車道內行駛之訴外人葉清弦閃避不及，而與之發生對撞，
      並造成訴外人葉清弦駕駛之系爭車輛前保險桿破損、前防
      撞橫桿、車頭板金凹陷，被告騎乘之機車車頭毀損。且本
      件被告為無照駕駛，有道路交通調查表(二)（見本院卷第19
      頁）附卷可憑。是以，被告無照駕駛並逆向駛入來車道應
      為肇事原因，自應就本件車禍事故負過失責任。
    3.至被告辯稱，系爭車禍事故係因訴外人葉清弦車速過快所
      致乙節，則為原告及訴外人葉清弦所否認（見本院卷第20
      頁），依民事訴訟法第277 條前段，被告就此有利於己之
      事實應負舉證責任。惟查，被告於97年6 月24日在頭屋分
      駐所第一次陳述本件車禍事發經過時，就訴外人葉清弦有
      超速乙情隻字未提，且觀諸全卷資料，並無證據足資證明
      訴外人葉清弦有超速之事實，此外，被告復未提出其他證
      據以實其說，實尚難僅因其單方主張，即遽信為真。從而
      ，本件車禍事故係被告無照駕駛並逆向駛入來車道之過失
      行為所致，訴外人葉清弦無肇事因素，應可認定。
（三）次按因故意或過失不法侵害他人之權利者，負損害賠償責
      任；負損害賠償責任者，除法律另有規定或契約另有訂定
      外，應回復他方損害發生前之原狀；因回復原狀而應給付
      金錢者，自損害發生時起，加給利息；債權人得請求支付
      回復原狀所必要之費用，以代回復原狀；不法毀損他人之
      物者，應向被害人賠償其因毀損所減少之價額，民法第
      184 條第1 項前段、第213 條、第196 條均分別定有明文
      。又物被毀損時，被害人除得依民法第196 條請求賠償外
      ，並不排除民法第213 條之適用，依民法第196 條請求賠
      償物被毀損所減少之價值，得以修復費用為估定之標準，
      但以必要者為限，例如修理材料以新品換舊品，應予折舊
      ，此有最高法院77年度第9 次民事庭會議決議要旨，足資
      參照。查：
    1.原告主張被告過失侵害原告客戶建發食品行對於系爭車輛
      之所有權，致原告客戶建發食品行受有修復費用9,365 元
      之損害，其中零件費用4,365 元、工資3,000 元、塗裝費
      用2,000 元等情，業據原告提出鴻倫汽車服務中心估價單
      、統一發票、系爭車輛汽車行照為證，應堪採信。
    2.參酌營利事業所得稅結算申報查核準則第95條第8 項規定
      ，固定資產採用定率遞減法，以1 年為計算單位，其使用
      期限未滿1 年者，按實際使用月數相當於全年之比例計算
      之，不滿1 月者，以月計，據此計算，系爭車輛原發照（
      出廠）日期為88年4 月9 日，距本件事故發生時已逾9 年
      2 月又9 日，故系爭車輛折舊年數為9 年3 月。再依行政
      院所頒「固定資產耐用年數表」及「固定資產折舊率表」
      之規定，系爭車輛耐用年限為5 年，依定率遞減法每年折
      舊為千分之369 ；又按固定資產採用定率遞減法者，其最
      後1 年度之未折減餘額，以等於成本10分之1 為合度，所
      得稅法第54條第3 項定有明文。系爭車輛更換新零件費用
      為4,365 元，扣除折舊後之餘額（詳如計算式所示），已
      低於成本10分之1 即437 元（4,365 ×1/10＝437 元，小
      數點以下四捨五入），故最後1 年度之未折減餘額，以成
      本10分之1 即為437 元計算，再加上無需扣除折舊之工資
      費用3,000 元及塗裝費用2,000 元，因認系爭車輛因本件
      車禍所支出之修理費用以5,437 元為必要。
（四）末按被保險人因保險人應負保險責任之損失發生，而對於
      第三人有損失賠償請求權者，保險人得於給付賠償金額後
      ，代位行使被保險人對於第三人之請求權；但其所請求之
      數額，以不逾賠償金額為限，保險法第53條第1 項定有明
      文。原告已為9,365 元之保險給付，有汽車險賠款收據暨
      同意書及保單資料查詢影本附卷可稽，揆諸前開規定，原
      告在此範圍內，就系爭車輛所有權人建發食品行對被告之
      5,437 元侵權行為損害賠償請求權即法定移轉予原告。是
      以，原告依民法第184 條第1 項前段、第196 條及保險法
      53條第1 項規定，請求被告應給付原告5,437 元及自支付
      命令送達之翌日即98年6 月9 日起至清償日止，按年息百
      分之5 計算之法定遲延利息為有理由，應予准許，逾此部
      分之請求，則屬無據，應予駁回。
四、本件係訴訟標的在10萬元以下之民事小額訴訟，就被告敗訴
    判決部分，應依民事訴訟法第436 條之20規定，依職權宣告
    假執行。
五、本件事證已臻明確，兩造其餘主張、陳述及所提之證據，均
    毋庸再予審酌，附此敘明。
六、據上論結，原告之訴一部有理由，一部無理由，依民事訴訟
    法第436 條之23、第436 條第2 項、第79條、第436 條之20
    ，判決如主文。
中    華    民    國    98    年    10    月    15    日
                  苗栗簡易庭法  官  游 欣 怡
以上正本係照原本作成。
如不服本判決，應於判決送達後20日內，以判決違背法令為理由
，向本院提出上訴狀並表明上訴理由，及須按他造當事人之人數
附繕本。上訴理由應表明：
  一、原判決所違背之法令及其具體內容。
  二、依訴訟資料可認為原判決有違背法令之具體事實。
如未表明上訴理由者，應於上訴後20日內向本院提出上訴理由。
當事人如對本件訴訟內容有所疑義，得聲請閱卷。
                            書記官  張 宏 賓
中    華    民    國    98    年    10    月    15    日
零件折舊計算表：
┌────┬───────────────┬───────────────────┐
│折舊年數│折舊額金額計算方式（新臺幣）  │折舊額餘額計算方式（新臺幣）          │
│        │小數點以下四捨五入            │小數點以下四捨五入                    │
├────┼───────────────┼───────────────────┤
│ 第1 年 │4,365×0.369＝1,611元         │4,365－1,611＝2,754元                 │
├────┼───────────────┼───────────────────┤
│ 第2 年 │2,754×0.369＝1,016元         │2,754－1,016＝1,738元                 │
├────┼───────────────┼───────────────────┤
│ 第3 年 │1,738×0.369＝641元           │1,738－641＝1,097元                   │
├────┼───────────────┼───────────────────┤
│ 第4 年 │1,097×0.369＝405元           │1,097－405＝692元                     │
├────┼───────────────┼───────────────────┤
│ 第5 年 │692×0.369＝255元             │692－255＝437元                       │
├────┼───────────────┼───────────────────┤
│ 第6 年 │437×0.369＝161元             │437－161＝276元                       │
├────┼───────────────┴───────────────────┤
│        │因最後一年之折舊額加歷年折舊累計總和不得超過該資產成本原額之9/10，故第│
│        │7 年以後不再計入。                                                    │
└────┴───────────────────────────────────┘


司法院資訊處製作；財團法人民間司法改革基金會備份。
